臺灣花蓮地方法院刑事判決　　　　　　　 94年度易字第139號
公　訴　人　臺灣花蓮地方法院檢察署檢察官
被　　　告　庚○○
被　　　告　Ｄ○○
　　　　　　　　　　　六樓之三.
被　　　告　Ｊ○○
上列被告因竊盜等案件，經檢察官提起公訴（94年度偵字第1338
號），及移送併案審理（94偵字第1634、1777、1808、1875、18
84號、1999、2050、2086、2112、2211、2212、2222、2223、22
27、2264、2266、2280、2449、2463、2465、2510、2522、2536
、2603、2730、2849、2875、2889、29　37、3200、3266、3284
、3300、3492、3594、3595、3981），經本院合議庭裁定行簡式
審判程序，判決如下：
    主  文
庚○○以竊盜罪為常業，處有期徒刑肆年，累犯，並於刑之執行
前令入勞動場所強制工作參年。扣案之如附表七所示之工具、「
切結書」上偽造之「陳誠忠」署押壹枚，均沒收。
Ｄ○○共同連續攜帶兇器，毀越安全設備，於夜間侵入住宅竊盜
，處有期徒刑壹年捌月，扣案之破壞剪壹支，沒收。
Ｊ○○收受贓物，處有期徒刑肆月，如易科罰金，以參佰元折算
壹日。
    事  實
一、庚○○前曾於民國八十九年間犯竊盜罪，經法院判處有期徒
    刑六月確定，於八十九年七月二十五日執行完畢，猶不知悔
    改，意圖為自己不法所有，並基於以竊盜為常業之犯意，或
    獨自一人，於如附表一所示之時間、地點，以如附表一所示
　　之犯罪方法，連續竊得如附表一所示之財物。或另夥同Ｄ○
　  ○共同基於意圖為自己不法所有之概括犯意聯絡，或夥同黃
    大偉，或夥同綽號「鹽巴」之成年男子各共同基於意圖為自
    己不法所有之犯意聯絡，於如附表二所示之時間、地點，以
    如附表二所示之犯罪方法，連續竊得如附表一所示之財物，
    並恃以為生，以之為常業。
二、庚○○竊得如附表一編號一所示之財物後，基於行使偽造私
    文書之犯意，乃於九十四年四月三日二十一時許，至花蓮縣
    吉安鄉○○○路六十號「中古王二手3C店」，佯以陳誠忠名
    義，並為取信於該店不知情之劉世鴻，在該店之切結書上立
　　切結書人欄偽造「陳誠忠」簽名之署押一枚後，交還予劉世
  　鴻，足以生損害於陳誠忠及「中古王二手3C店」收購中古電
    器來源管理之正確性，劉世鴻始同意以一萬三千元之價格向
　　其收購。
三、Ｄ○○另承前之概括犯意，獨自一人於如附表三所示之時間
    、地點，以如附表三所示之犯罪方法，連續竊得如附表三所
    示之財物。
四、Ｊ○○基於收受贓物之犯意，於九十四年三月三十日某時許
    ，明知Ｄ○○所交付之車牌號碼ＪＡ－九七五五號自用小客
    車係為盜贓物，仍予收受，並作為平日代步工具使用。
五、嗣經警方於九十四年三月三十一日，在花蓮縣吉安鄉○○村
    ○路○段一六０號丁○○住處，查獲Ｄ○○遺留在該處，其
    所有並供犯罪所用之破壞剪一支。於九十四年五月二十七日
　　凌晨一時二十分許，在花蓮市○○○路二０七號後院為警查
  　獲庚○○，並當場查扣十字起子一支、一字起子五支、勾子
    一支、扳手一支、鑰匙一串（八支）。又於同年五月三十日
    ，傳訊庚○○到警局說明時，當場在其身上起出其所有並供
    作案用之一字起子一支、十字起子二支、手電筒一支、扳手
    一支、斜口鉗一支、口罩一個等物。
六、案經被害人癸○○、黃○○、Ｋ○○、玄○○、寅○○、子
    ○○、戊○○、分別訴由花蓮縣警察局花蓮分局、同警察局
    吉安分局、報請臺灣花蓮地方法院檢察署檢察官偵查起訴及
    移送併案審理。
    理  由
壹、有罪部分：
一、前揭事實，均經被告庚○○、Ｄ○○、Ｊ○○於本院審理中
    坦承不諱，核與證人卯○○、Ｉ○○、賴靜怡、丑○○、楊
    翰霖、辰○○、甲○○、亥○○、Ｍ○○、辛○○、Ｆ○○
    、戌○○、天○○、卯○○、甲○○、Ｅ○○、乙○○、丑
    ○○、Ｈ○○、Ｉ○○、楊翰霖、Ｂ○○、Ｇ○○、未○○
    、酉○○、癸○○、Ｌ○○、亥○○、Ｍ○○、黃○○、Ｋ
    ○○、辰○○、馬錦君、午○○、巳○○、宙○○、壬○○
    、丁○○、卯○○、楊翰霖、宇○○、地○○、Ｃ○○、莊
    榮燊、王俊凌、謝易書、周保全等人於警詢中證述情節相符
    ，並有贓證物認領保管收據二十紙、照片一百六十四幀、車
    籍作業系統－查詢認可資料、車輛協尋、車牌失竊（尋獲）
    電腦輸入單一紙共計二十四紙、切結書影本一紙、內政部警
    政署刑事警察局九十四年五月二日刑紋字第九四００六六八
    三八號鑑驗書一份、扣案之如附表七及破壞剪一支之物證在
    卷可資佐證，本件罪證明確，被告三人之犯行，均洵堪認定
    。
二、論罪科刑：
（一）按所謂以竊盜為常業，係指恃竊盜為生者而言，最高法院
      十九年上字第一四七四號判例可資參照。經查，被告庚○
      ○於本案竊盜犯罪期間雖在捷運工程工作，賺取每月新台
      幣三、四萬元工資維生，但稽之其所竊取之物品有部分係
      用以變換現金，以供日常生活所需，業據被告庚○○於本
      院及警詢時供述綦詳，又徵之被告庚○○於短短的數個月
      內即犯下本件多起之竊盜案件，被告庚○○有恃竊盜維生
      堪予認定。核被告庚○○所為，係犯刑法第三百二十二條
      之常業竊盜罪；就如附表一編號十七、附表二編號四之犯
      行，另犯刑法第三百五十四條之毀損器物罪；就事實欄二
      所示之犯行，另犯刑法第二百十六條、第二百十條之行使
      偽造私文書罪。核被告Ｄ○○就附表二編號一所為，係犯
      刑法第三百二十一條第一項第一款之加重竊盜罪；就就附
      表二編號二、附表三編號一至三、五至六所為，係犯刑法
      第三百二十一條第一項第三款之加重竊盜罪；就附表三編
      號四所為，係犯刑法第三百二十條第一項之普通竊盜罪；
      就附表三編號八所為，係犯刑法第三百二十一條第一項第
      一款、第二款、第三款之加重竊盜罪（起訴書誤載為刑法
      第三百二十一條第一項第一款、第二款之罪，漏未列該條
      第三款之罪，應予更正。）。核被告Ｊ○○所為，係犯刑
      法第三百四十九條第一項之收受贓物罪。
（二）又被告庚○○與Ｄ○○就如附表二編號一至二之竊盜犯行
      間；被告庚○○與黃大偉、綽號「鹽巴」之成年男子就如
      附表二編號三及四所示之竊盜犯行間，各有犯意聯絡，行
      為分擔，應均各論以共同正犯，惟被告庚○○就其所犯之
      常業竊盜罪，與被告Ｄ○○並無犯意聯絡及行為分擔，因
      此，就被告庚○○而言，自應論以常業竊盜罪，而非共同
      常業竊盜罪，附此敘明。又起訴書認被告庚○○所為，係
      犯刑法第三百二十一條第一項第一款之加重竊盜罪，尚有
      未洽，惟其所犯基本事實同一，本院自應予審理，並變更
      起訴法條。又被告庚○○所涉上開偽造署押為偽造私文書
    　之階段行為，又偽造私文書之低度行為為行使偽造私文書
      之高度行為吸收，均不另論罪。又其所犯上開常業竊盜與
      毀損器物、行使偽造私文書三罪間，各有方法結果之牽連
      關係，依刑法第五十五條之規定，應從一重之常業竊盜罪
      論處。另查，併案被告庚○○如附表一及附表二編號二至
      四之犯罪事實，及併案被告Ｄ○○如附表二編號二及附表
      三編號二、三之犯罪事實，雖均未據檢察官起訴，但仍屬
      於被告庚○○所犯常業竊盜罪或被告Ｄ○○所涉加重竊盜
      之部分犯行，均仍在起訴效力所及之範圍內，本院自均應
      一併審理，附此敘明。查被告庚○○有如事實欄所述之前
      科，此有臺灣高等法院被告全國前案紀錄表一份在卷可佐
      ，其於於五年以內再犯本件有期徒刑以上之罪，為累犯，
　　　應依刑法第四十七條之規定，加重其刑。又被告Ｄ○○先
  　　後多次普通竊盜或加重竊盜犯行，時間緊接，犯意概括，
    　所犯基本構成要件相同，應論以連續犯，依刑法第五十六
      條規定，從一重之附表三編號八之攜帶兇器，毀越安全設
      備，於夜間侵入住宅竊盜罪論處，並加重其刑。爰審酌被
      告三人均年輕力壯，卻不思循正當合法途徑賺取財富，竟
      冀圖不勞而獲，不惟侵害人民財產權益，更嚴重破壞社會
      大眾安寧，並審酌渠等犯罪之手段、竊取之財物價值多寡
      ，以及犯罪後坦承犯行，態度良好等一切情狀，各量處如
      主文所示之刑，並就被告Ｊ○○科刑部分，諭知易科罰金
      之折算標準，以示懲儆。又被告庚○○以竊盜為常業，已
      如前述，為使其養成勞動習慣並具有就業能力，爰併依竊
      盜犯贓物犯保安處分條例第三條第一項第二款之規定，宣
      告應於刑之執行前令入勞動場所強制工作三年。
三、扣案之一字起子一支、十字起子二支、手電筒一支、扳手一
    支、斜口鉗一支、口罩一個（附於九十四年度偵字第二０八
    六號偵查卷第十一頁；九十四年度保管字第三八二號扣押物
    品清單）、十字起子一支、一字起子五支、勾子一支、扳手
    一支、鑰匙一串（八支，上開扣案物品附於九十四年度偵字
    第一八七五號偵查卷第七頁；九十四年度保管字第三四六號
    扣押物品清單）均係為被告庚○○所有；扣案之破壞剪一支
    （附於九十三年度偵字第一六二０號偵查卷第三頁；九十四
    年度保管字第三一一號），係為被告Ｄ○○所有，並各供其
    等犯罪時所用之物，業據被告二人於本院審理時所陳明在卷
　　，應依刑法第三十八條第一項第二款之規定宣告沒收。另未
  　扣案被告庚○○作案用之一字起子、十字起子、固定鉗、自
    備鑰匙；被告Ｄ○○作案用之六角扳手、自備鑰匙等工具，
    然均已為被告二人所丟棄，亦據被告二人於本院中陳述明白
    ，且查無證據足證明上開工具現在仍存在，爰均不予沒收宣
    告。又被告庚○○於前開「切結書」上所偽簽之「陳誠忠」
    署押一枚（附於九十四年度偵字第二二一一號警卷第二十頁
    ），係屬偽造之署押，不問屬於被告與否，應依刑法第二百
    十九條之規定，宣告沒收。
貳、不另為無罪諭知部分（被告Ｄ○○、庚○○涉嫌竊盜部分犯
    行）：
一、起訴及併案意旨另以：被告Ｄ○○、庚○○各於附表四、附
    表五所示之時間、地點，獨自竊取被害人丙○○所有之財物
    ，或尚未竊得Ａ○○所有之財物而未遂，因認被告Ｄ○○、
    庚○○就此等部分亦各涉有刑法加重竊盜既遂或加重竊盜未
    遂罪嫌云云。
二、按犯罪事實應依證據認定之，無證據不得認定其犯罪事實；
    又不能證明被告犯罪者，應諭知被告無罪之判決，刑事訴訟
　　法第一百五十四條第二項、第三百零一條第一項分別定有明
　  文。又事實之認定，應憑證據，如未能發現相當證據，或證
    據不足以證明，自不能以推測或擬制之方法，為裁判基礎（
    最高法院四十年台上字第八六號判例參照）。再者，認定不
    利於被告之事實，須依積極證據，苟積極證據不足為不利於
    被告事實認定時，即應為有利於被告之認定，更不必有何有
    利之證據（最高法院三十年上字第八一六號判例）；而所謂
    「積極證據足以為不利被告事實之認定」係指據為訴訟上證
    明之全盤證據資料，在客觀上已達於通常一般之人均不致於
    有所懷疑，而得確信被告確曾犯罪之程度，若未達到此一程
    度，而有合理懷疑之存在時，即無從為有罪之認定（最高法
    院七十六年台上字第四九八六號判例可參）。經查，公訴人
    原認被告Ｄ○○、庚○○涉嫌上開竊盜犯行，無非係以被告
    Ｄ○○、庚○○趙二人於警詢中之自白、被害人丙○○等人
    之指證為據，固非無見，惟查，被告Ｄ○○對於上開竊盜行
    為，於警詢中僅是帶同警方起出系爭車輛，但並未坦承犯行
    ，且其於本院中亦堅決否認有上開竊盜犯行，辯稱：該竊案
    係為友人Ｊ○○所為，是因為當時伊陪同Ｊ○○一同棄車，
    所以才知道車輛的位置等語，此情亦為證人Ｊ○○於本院中
    同證在卷可參，顯見行竊者並非為被告Ｄ○○，因此，公訴
    人亦於本院中就被告Ｄ○○此部分犯行，予以減縮犯罪事實
    。另查，被告庚○○當時雖持一字起子接續破壞Ａ○○住處
    的鐵捲門及紗門門鎖，但因故無法再開啟玻璃門而作罷，業
    為被告庚○○及證人Ａ○○分別於警詢中所供證明確，被告
    庚○○當時即尚未侵入住宅，進行搜尋財物即逃逸，故核其
    所為，尚不符竊盜罪責之要件，原應就此被告Ｄ○○、庚○
    ○上開部分犯行為無罪之諭知，惟公訴或併案意旨認此部分
    與前開論罪科刑部分，係基於概括犯意為之，有裁判上一罪
    之關係，故爰均不另為無罪之諭知，亦此敘明。
參、不另為免訴諭知部分（被告庚○○涉嫌竊盜部分犯行）：
一、併案意旨另以：被告庚○○於如附表六編號一至七所示之時
    間、地點，竊取被害人己○○等人財物，因認被告庚○○涉
    犯刑法竊盜罪嫌云云。
二、按案件曾經判決確定者，應諭知免訴之判決，刑事訴訟法第
    三百零二條第一款定有明文。又訴訟法上所謂一事不再理之
    原則，關於實質上一罪或裁判上一罪，亦均有其適用，最高
    法院六十年台非字第七七號著有判例可資參照。訊據被告庚
    ○○固對上情坦承不諱，然查，本件被告庚○○前曾於九十
    三年十一月十二日晚間十一時五十分許，在花蓮縣吉安鄉永
    吉橋下北側處，侵入曾志彬停放該處車牌號碼０七二－ＱＢ
    號大貨車，正著手翻動車內財物之際，為警查獲而未遂之事
    實，業經本院簡易庭於九十四年一月二十八日以九十四年度
　　花簡字第六十號判處拘役五十日，並於同年三月七日確定，
  　此有上開聲請簡易判決處刑書及臺灣高等法院被告前案紀錄
    表各一份附卷可稽。是此如附表六所示犯罪時間與上開判決
    之案件相隔僅月餘，犯罪手段大多係於路上見他人疏於管理
    之財物，認有機可趁即動手行竊，或以侵入住宅行竊方式為
    之，由其犯罪相隔之時間、手段、目的綜合觀之，可認定其
    主觀上有竊盜之概括犯意，茲就此竊盜罪，與業經判決確定
    之前案，屬連續犯裁判上一罪之關係，揆諸上開說明，此部
    分為前案判決效力所及，原應就此為免訴之諭知，惟併案意
    旨認此部分與前開論罪科刑部分，係基於概括犯意為之，有
    裁判上一罪之關係，爰不另為免訴之諭知，亦予敘明。
據上論斷，應依刑事訴訟法第二百九十九條第一項前段、第二百
七十三條之一第一項，刑法第二十八條、第三百二十二條、第二
百十六條、第二百十條、第三百五十四條、第三百二十一條第一
項第三款、第二款、第一款、第三百四十九條第一項、第五十五
條後段、第五十六條、第四十七條、第四十一條第一項前段、第
三十八條第一項第二款、第二百十九條，竊盜犯贓物犯保安處分
條例第三條第一項第二款，罰金罰鍰提高標準條例第一條前段、
第二條，判決如主文。
本案經檢察官申○○到庭執行職務
中　　華　　民　　國　　94　　年　　11　　月　　25　　日
                        臺灣花蓮地方法院刑事第二庭
               　           法    官    李  豫  雙
上列正本證明與原本無異。
如對本判決不服，應於送達後10日內，向本院提出上訴狀（應抄
附繕本）告訴人或被害人如對於本判決不服者，應具備理由請求
檢察官上訴，其上訴期間之計算係以檢察官收受判決正本之日期
為準。
                            書記官
中　　華　　民　　國　　94　　年　　11　　月　　28　　日
附錄本判決論罪之法律條文：
中華民國刑法第322條：
以犯竊盜罪為常業者，處一年以上七年以下有期徒刑。
中華民國刑法第216條：
行使第二百十條至第二百十五條之文書者，依偽造、變造文書或
登載不實事項或使登載不實事項之規定處斷。
中華民國刑法第210條：
偽造、變造私文書，足以生損害於公眾或他人者，處五年以下有
期徒刑。
中華民國刑法第354條：
毀棄、損壞前二條以外之他人之物或致令不堪用，足以生損害於
公眾或他人者，處二年以下有期徒刑、拘役或五百元以下罰金。
中華民國刑法第321條第1項：
犯竊盜罪而有左列情形之一者，處六月以上、五年以下有期徒刑
：
一、於夜間侵入住宅或有人居住之建築物、船艦或隱匿其內而犯
    之者。
二、毀越門扇、牆垣或其他安全設備而犯之者。
三、攜帶兇器而犯之者。
四、結夥三人以上而犯之者。
五、乘火災、水災或其他災害之際而犯之者。
六、在車站或埠頭而犯之者。
中華民國刑法第349條第1項：
收受贓物者，處三年以下有期徒刑、拘役或五百元以下罰金。
竊盜犯贓物犯保安處分條例第3條第1項第2款：
十八歲以上之竊盜犯、贓物犯，有左列情形之一者，得於刑之執
行前，令入勞動場所強制工作：
二  以犯竊盜罪或贓物罪為常業者。
附表七：被告庚○○遭查扣之作案工具一覽表
一、九十四年度保管字第三八二號扣押物品清單
　　一字起子一支、十字起子二支、手電筒一支、扳手一支、斜
  　口鉗一支、口罩一個。
二、九十四年度保管字第三四六號扣押物品清單
    十字起子一支、勾子一支、扳手一支、一字起子五支、鑰匙
    一串（八支）。
